【裁判字號】    97,易,1279
【裁判日期】    971230
【裁判案由】    詐欺
【裁判全文】
臺灣高雄地方法院刑事判決              97年度易字第1279號
公  訴  人  臺灣高雄地方法院檢察署檢察官
被      告  丙○○
被      告  乙○○
上列被告因詐欺等案件，經檢察官提起公訴（97年度偵字第1832
0 號），判決如下：
    主  文
丙○○幫助意圖為自己不法之所有，以詐術使人將本人之物交付
，累犯，處有期徒刑伍月，如易科罰金，以新臺幣壹仟元折算壹
日。
乙○○幫助意圖為自己不法之所有，以詐術使人將本人之物交付
，處有期徒刑肆月，如易科罰金，以新臺幣壹仟元折算壹日。
    事  實
一、丙○○前於94年間因違反電子遊戲場業管理條例案件，經本
    院判處有期徒刑4 月確定，於95年3 月23日縮刑執畢，其與
    黃偉傑2 人各自明知詐騙集團或不法份子為掩飾其不法行徑
    ，避免執法人員之追究及處罰，經常利用他人之存款帳戶以
    逃避追緝，在客觀上可以預見一般取得他人帳戶使用之行徑
    ，常與財產犯罪所需有密切關連，且此種不法行為屢經媒體
    廣為宣導，竟仍基於幫助詐欺之故意，由丙○○於96年11月
    間，在高雄市三民區火車站前，以新臺幣（下同）7, 500元
    代價，將自己所有之華南商業銀行東高雄分行（下稱華南東
    高雄分行）帳號000000000000號之存簿、金融卡與密碼等物
    ，提供予真實姓名年籍不詳之人所組成之詐騙集團，供作向
    不特定民眾詐財匯款之用。黃偉傑則於96年9 月27日之後迄
    同年12月6 日之前某日，在不詳時間、地點，將自己所有臺
    灣郵政股份有限公司高雄鼓岩郵局（下稱鼓岩郵局）帳號
    000000 00000000 號存簿、金融卡與密碼等物提供予真實姓
    名年籍不詳之人所組成之詐騙集團，供作向不特定民眾詐財
    匯款之用。前揭詐欺集團成員分別取得該2 帳戶後，於96年
    12月4 日上午8 時許，由詐欺集團某成員以電話連絡甲○○
    ，佯稱其中獎1,000,000 元，須先繳納稅金，甲○○因此陷
    於錯誤，即依該犯罪集團成員之指示，先後匯入丙○○上揭
    華南銀行帳戶385,000 元及黃偉傑上揭鼓岩郵局帳戶
    200,000 元，嗣經甲○○於事後查證，始知受騙。
二、案經台南縣政府警察局永康分局報請台灣台南地方法院檢察
    署呈請台灣高等法院檢察署令轉台灣高雄地方法院檢察署檢
    察官偵查起訴。
    理  由
一、被害人甲○○於警詢中之陳述、被害人甲○○郵政國內匯款
    執據、被害人甲○○華南銀行活期性存款存款憑條副根、內
    政部警政署反詐騙案件紀錄表、乙○○鼓岩郵局帳戶立帳申
    請書及交易詳情表、丙○○華南銀行帳戶（帳號：000-00-0
    000000）開戶基本資料及交易明細表，其性質雖屬傳聞證據
    ，但經本院準備程序詢以對證據能力之意見，並於審理時予
    以提示，告以要旨，經檢察官、辯護人及被告表示意見，檢
    察官、辯護人及被告均未於言詞辯論終結前，對該證據內容
    異議，本院審酌各該證據做成之情況，認為適當，依刑事訴
    訟法第159 條之5 第2 項得做為證據，核先敘明。
二、訊據被告丙○○固坦承其有將前揭華南銀行帳戶之存摺、提
    款卡交付姓名、年籍不詳之詐騙集團成員之事實，惟被告丙○○、乙○○均矢口否認前揭犯行，被告丙○○辯稱：因看
    報紙廣告後打電話借貸，對方同意借10,000元，實拿7,500
    元，但必須將帳戶質押在貸款人處，這樣才找得到伊，伊因
    此將提款卡、存摺、密碼、印鑑章等物交付云云，被告乙○○則辯稱：渠為現役職業軍人，郵局存摺、提款卡因為放在
    機車裡面要給渠之母親使用，因怕母親遺忘密碼，所以用紙
    寫密碼夾在裡面，平常機車均是母親使用，故渠不知存摺是
    何時遺失，直到帳戶被凍結，才發現遺失云云。經查：
  (一)上揭被害人甲○○遭詐欺集團詐騙而匯款進入被告2 人之帳
    戶之事實，有被害人甲○○警詢之指述、被害人甲○○郵政
    國內匯款執據、被害人甲○○華南銀行活期性存款存款憑條
    副根、內政部警政署反詐騙案件紀錄表、乙○○鼓岩郵局帳
    戶立帳申請書及交易詳情表、丙○○華南銀行帳戶（帳號：
    000-00-0000000）開戶基本資料及交易明細表等件在卷可稽
    ，堪信為真實。
  (二)一般存摺除紀錄交易往來明細，無法作為有價證券使用，亦
    無其他重要經濟價值，以之作為抵押並不能發生任何擔保功
    能，且被告丙○○之華南東高雄分行帳號000000000000號帳
    戶如有足夠做為擔保之存款，被告丙○○又何需向他人借款
    ？又如僅作為擔保及找人之功能，亦無提供印鑑章及密碼之
    必要，況且若真目的為能順利找到被告丙○○，提供身分證
    影本應比提供存摺更能發揮功能，是被告丙○○所辯均與常
    情不符，不可採信，被告丙○○復無法清楚交代存摺、提款
    卡、密碼如何外洩之情節，此類攸關金錢往來交易之重要資
    料，如非由本人主動，他人不容易掌握，是本件詐騙集團取
    得被告丙○○之華南東高雄分行帳號000000000000號之存摺
    、提款卡、密碼等物，為被告丙○○基於幫助詐欺之故意所
    提供乙節，應堪認定。
  (三)被告乙○○去擔任志願役軍人下部隊於鼓山區附近之營隊服
    務後，其存摺即交由渠之母親曾菊梅保管，被告乙○○之薪
    水則另匯入土地銀行之帳戶，該鼓岩郵局帳戶則作曾菊梅之
    子（被告乙○○之兄）黃偉明將生活費匯入以供曾菊梅提領
    之用，曾菊梅平常均將存摺、提款卡等保存於家裡之衣櫥，
    曾菊梅最後1 次使用提款卡、存摺係96年9 月，使用後因放
    在機車置物箱內未及取出，機車即由被告乙○○使用騎往軍
    營，被告乙○○於服役期間，該機車均由被告乙○○使用乙
    節，業經證人即被告之母親曾菊梅於本院審理時證述明確，
    證人曾菊梅為被告乙○○之母，當無為對被告不利證詞之理
    ，且上揭證詞均為中性描述，是上揭證詞當可採信。則以證
    人曾菊梅之證詞，該機車顯然為被告乙○○所使用，被告乙○○辯稱：機車由其母親使用以致渠不知存摺、提款卡何時
    遺失乙節，即不足採。又被告乙○○之鼓岩郵局帳號000000
    00000000號存摺後來既然供作被告乙○○之兄黃偉明匯入生
    活費予其母之用，惟依照該被告乙○○鼓岩郵局帳戶交易詳
    情表，自96年9 月27日有領取5,000 元之交易後，至被害人
    甲○○遭詐騙止，其間即不再有金錢之匯入，難道證人曾菊
    梅於96年9 月領取生活費後，嗣後均無領取生活費之必要？
    且被告乙○○及其母曾菊梅於此時亦同時對於該鼓岩郵局帳
    戶及提款卡之存在與否均不予聞問，此豈非啟人疑竇？又於
    機車置物箱放置存摺、提款卡等重要之物又不予理會，已屬
    違背常情，況且又如此湊巧被詐騙集團知悉該機車置物箱內
    置放有存摺、提款卡及密碼而打開竊取之，並且將該機車留
    置現場不予偷竊，機率更屬渺茫！是被告乙○○所辯非但前
    後矛盾與證人甲○○所證述情節不符，且與常情迥異，殊不
    足採，本件應係被告乙○○將存摺、提款卡交付詐騙集團乙
    節，亦堪認定。
三、核被告丙○○、乙○○所為，均係犯刑法第339 條第1 項之
    詐欺取財罪之幫助犯，均應依刑法第30條第2 項規定減輕其
    刑。被告丙○○前於94年間因違反電子遊戲場業管理條例案
    件，經本院判處有期徒刑4 月確定，於95年3 月23日縮刑執
    畢，此有被告丙○○臺灣高等法院被告前案紀錄表1 紙附卷
    可稽，茲於5 年以內再故意犯本件有期徒刑以上之罪，應依
    刑法第47條第1 項，論以累犯，並加重其刑，並依刑法第71
    條第1 項規定先加後減。本院審酌被告丙○○、乙○○將銀
    行、郵局帳戶存摺、提款卡（含密碼）提供他人詐欺取財使
    用，紊亂社會正常交易秩序，並使檢警難以追查緝捕，被害
    人難以追償，助長詐欺歪風，被告2 人所造成之危害自非輕
    微，且2 人犯罪後否認犯行，態度不佳，自當應受有相當程
    度之刑事非難等一切情狀，各量處如主文所示之刑，並均諭
    知易科罰金之折算標準。
四、據上論斷，應依刑事訴訟法第299 條第1 項前段，刑法第33
    9 條第1 項、第30條第1 項前段、第2 項、第47條第1 項、
    第41條第1 項前段，刑法施行法第1 條之1 ，判決如主文。
本案經檢察官陳彥竹到庭執行職務。
中    華    民    國    97    年    12    月    30    日
                     刑事第九庭審判長法  官  陳建和
                                     法  官  黃紀錄
                                     法  官  黃宣撫
以上正本證明與原本無異。
如不服本判決應於收受送達後10日內向本院提出上訴書狀，並應
敘述具體理由；如未敘述上訴理由者，應於上訴期間屆滿後20日
內向本院補提理由書（均須按他造當事人之人數附繕本）「切勿
逕送上級法院」。
中    華    民    國    97    年    12    月    30    日
                                     書記官  林姵妤
附錄本判決論罪法條：
中華民國刑法第339條
（普通詐欺罪）
意圖為自己或第三人不法之所有，以詐術使人將本人或第三人之
物交付者，處5 年以下有期徒刑、拘役或科或併科1 千元以下罰
金。
以前項方法得財產上不法之利益或使第三人得之者，亦同。
前二項之未遂犯罰之。


司法院資訊處製作；財團法人民間司法改革基金會備份。
